【裁判字號】    97,審訴,657
【裁判日期】    970515
【裁判案由】    偽造有價證券等
【裁判全文】
臺灣高雄地方法院刑事裁定             97年度審訴字第657號
公  訴  人  臺灣高雄地方法院檢察署檢察官
被      告  甲○○
            乙○○
上列被告因偽造有價證券等案件，經檢察官提起公訴（96年度偵
字第34780 號），本院裁定如下：
    主  文
檢察官應於本裁定送達後拾日內補正如理由四所示被告之犯罪
事實及證據。
    理  由
一、按提起公訴，應於起訴書內記載犯罪事實及證據並所犯法條
    ；起訴或其他訴訟行為，於法律上必備之程式有欠缺而其情
    形可補正者，法院應定期間，以裁定命其補正，刑事訴訟法
    第264 條第2 項第2 款及同法第273 條第6 項分別定有明文
    。又檢察官就被告犯罪事實，應負舉證責任，並指出證明之
    方法，刑事訴訟法第161 條第1 項亦有明文。關於「犯罪事
    實」應如何記載，法律雖無明文規定，惟因其起訴事實即為
    法院審判之範圍（刑事訴訟法第268 條參照），並為被告防
    禦準備之範圍，故其記載內容必須「足以表明其起訴範圍」
    ，使法院得以確定審理範圍，並使被告知悉係因何犯罪事實
    被提起公訴而為防禦之準備，始為完備（最高法院96年度台
    上字第1612號判決意旨參照）。
二、本件檢察官認被告甲○○、乙○○涉犯刑法第201 條第1 項
    之偽造有價證券罪嫌而提起公訴。惟起訴書犯罪事實欄僅泛
    稱：「被告甲○○、乙○○共同經營鴻麟室內設計工程有限
    公司（下稱鴻麟公司），林清富原為該公司固定合作之工頭
    ，甲○○、乙○○因鴻麟公司曾承包欣漢實業有限公司（下
    稱欣漢公司）之大遠百百貨裝修工程生有糾紛，為再承作欣
    漢公司得標之臺北SOGO百貨復興店BR4 館裝修工程，於民國
    95年7 月7 日邀約林清富開設旺森實業有限公司（下稱旺森
    公司），由林清富擔任該公司之名義負責人，並以旺森公司
    之名義承作上開SOGO工程，經徵得林清富同意後，3 人另約
    定開立旺森公司之甲存支票帳戶，支票印鑑及支票簿要分開
    保管，由林清富保管其一，林清富並同意支票可先用於SOGO
    保固票，其餘用途則另需同意，林清富遂於95年7 月13日與
    乙○○前往第一商業銀行十全分行申請旺森公司之甲存支票
    帳戶，詎乙○○未通知林清富，旋於95年7 月14日擅自領取
    上開支票簿，並與甲○○共同基於偽造有價證券及意圖為自
    己不法利益之犯意聯絡，自95年7 月18日起迄95年10月4日
    上，偽以林清富及旺森公司名義，開立如附表所示之支票21
    張，作為承包商工程款或其他不明用途，致林清富經濟信用
    因而受損。」等語（詳起訴書所載）。
三、茲將本院裁定命補正之理由說明如下：
(一)、按一定之金額、付款人之商號及發票年月日等事項，為票據
    法所定支票應記載事項之一，欠缺該記載事項者，該票據應
    為無效，此觀票據法第125 條第1 項第2 、3 、7 款、第11
    條第1 項規定甚明。又偽造有價證券罪並不處罰未遂，是冒
    用他人名義簽發支票，苟未記載上開金額、發票年、月、日
    等事項，因仍不具備有效票據之外觀，其偽造票據之行為未
    全部完成，尚不能責令擔負偽造有價證券罪責。經查：
  1.起訴書犯罪事實欄記載被告兩人所偽造之支票合計21張，然
    附表所示支票則有22張，詳情為何？又被告兩人係分別於何
    時（票載發票日並非等同偽造支票之犯罪日）、何地偽造上
    開支票？另本案除起訴被告兩人「偽造」犯行外，是否尚有
    「行使」犯行，倘有，其各紙支票究係於何時、何地向何人
    行使？
  2.起訴書附表編號11所示支票，附表並無票面金額之記載，是
    否欠缺應記載事項而無效？又編號2 、12所示支票，其金額
    似與卷附資料不符。
  3.起訴書附表所示支票22張，檢察官均未詳載其付款人之商號
    為何？自附表之形式上觀之，該支票似欠缺應記載事項難視
    為有效之票據。
  4.起訴書附表編號7-20號所示支票，附表並無發票日之記載，
    形式上以觀，該支票似欠缺應記載事項而無效？又例如附表
    編號2 、5 、22所示支票，其發票日似與卷內支票影本不符
    （不符之支票爰不逐一列舉）？
  5.卷內並無起訴書附表編號1 、3 、4 、6 、11、15、16、21
    等所示支票，卷內似無該支票之原本或影本，則各紙支票偽
    造之內容為何，自無從判定，被告是否有偽造各該紙支票之
    犯行，自有不明？
(二)、上開所載事項，均足以影響被告是否涉犯偽造有價證券罪及
    其犯罪時間、地點、罪數及次數之認定，且卷內亦無此部分
    之具體事證，起訴書復未載明上開事項，致起訴範圍無從特
    定。
四、綜上，本院無從具體確定被告被訴之事實範圍，自有補正之
    必要。本件起訴程式既有未備且有如上相關事項待予說明，
    爰依刑事訴訟法第273 條第6 項之規定，請檢察官於本裁定
    送達後30日內，補正下列犯罪事實及證據：
(一)、本件起訴被告兩人所偽造之支票究係幾張？又被告係分別（
    或同時）於何時（票載發票日並非等同偽造之簽發支票日）
    、何地偽造上開各紙支票？又本案除起訴被告兩人「偽造」
    犯行外，是否尚有「行使」犯行，倘有，則各紙支票究係於
    何時、何地向何人行使？
(二)、起訴書附表編號11所示支票，其票面金額為何？又編號2 、
    1 2 所示支票，其票面金額為何。
(三)、起訴書附表所示22張支票，其付款人之商號為何？
(四)、起訴書附表編號7-20號所示支票，其票載發票日為何？又附
    表編號2 、5 、22等支票，其實際填載之發票日為何？
(五)、請補正起訴書附表編號1 、3 、4 、6 、11、15、16、21等
    支票之原本或影本，以便判定被告是否有偽造各該紙支票之
    犯行？
(六)、請以表列方式補正載上開事項，並指出上開各項犯罪事實之
    證明方法。
五、依刑事訴訟法第273條第6項，裁定如主文。
中    華    民    國    97    年    5     月    15    日
                  刑事第七庭  審判長法  官   李淑惠
                                    法  官   蔡廣昇
                                    法  官   唐照明
以上正本證明與原本無異。
本裁定不得抗告。
中    華    民    國    97    年    5     月    15    日
                                    書記官  許珈綺


司法院資訊處製作；財團法人民間司法改革基金會備份。
